【裁判字號】    87,自,680
【裁判日期】    890614
【裁判案由】    誣告
【裁判全文】
臺灣高雄地方法院刑事判決                          八十七年度自字第六八號
    自  訴  人  乙○○
    自訴代理人  單文程律師
    被      告  戊○○
    選任辯護人  林維毅
右列被告因誣告案件，經自訴人提起自訴，本院判決如左：
    主  文
戊○○意圖他人受刑事處分，向該管公務員誣告，處有期徒刑柒月。
    事  實
一、戊○○係設址於高雄縣路竹鄉○○路二號上鈿鋼鐵股份有限公司（下稱上鈿公司
    ）之股東兼實際經營業務之人，民國八十五年五月間，富晟實業股份有限公司（
    下稱富晟公司）委交上鈿公司代為烤漆鋼材一批，詎戊○○竟與其弟丁○○二人
    ，擅自將所持有之鋼材售予戊○○所經營之寰億企業股份有限公司（下稱寰億公
    司），將該批鋼材侵佔入己，挪為他用。同年八月間，富晟公司將上開鋼材售予
    震帆實業有限公司（下稱震帆公司），震帆公司因而向上鈿公司索還鋼材而發現
    上情，嗣經震帆公司業務經理乙○○出面代表索賠結果，戊○○遂簽發四張以高
    雄銀行文化分行為付款人，票號依序為AWA0000000、AWA0000000、AWA0000000及
    AWA0000000號，面額依序為新台幣（下同）一百萬元、二十萬元、二十萬元、二
    十萬元之支票充為賠償（戊○○上開侵占犯行業經另案審理）。然戊○○明知上
    情，竟因不甘損失，遂起意意圖使乙○○及上佃公司另一股東丙○○二人受刑事
    處分，先於八十五年十月八日下午三時許，以乙○○夥同丙○○共同意圖為自己
    不法之所有，誑稱需借票票貼而向其取得上開支票，事後卻拒不返還支票並予提
    示兌現，使其蒙受損失等不實事項為由，向該管之臺灣高雄地方法院檢察署（下
    簡稱高雄地檢署）檢察官誣告乙○○、丙○○二人涉有詐欺罪嫌，並經上開檢察
    署檢察官向本院提起公訴（下稱另案）。嗣另案經本院以八十六年度易字第四二
    二二號刑事案件審理審理後，判決諭知乙○○二人無罪，戊○○不服，竟接續上
    開誣告之犯意，於八十六年十一月四日具狀聲請高雄地檢署檢察官轉向臺灣高等
    法院高雄分院（下簡稱高雄高分院）提起上訴，該案嗣經高雄高分院於八十八年
    八月三十一日判決駁回上訴確定。
二、案經乙○○提起自訴。
    理  由
 一、訊據被告戊○○固不否認於上揭時地，向高雄地檢署檢察官具狀申告乙○○、
     丙○○二人詐欺，及請求該署檢察官就本院八十六年度易字第四二二二號諭知
     乙○○二人無罪之判決不服而上訴等事實，惟矢口否認有何誣告犯意，辯稱確
     實受乙○○等人之詐欺云云。
 二、經查：(一)富晟公司確有寄放鋼材一批於上鈿公司，惟該批鋼材旋遭被告與丁○○擅自盜售予寰億公司一節，業經證人即貨車司機彭昌貴、富晟公司會計陳孟
     惠及上鈿公司經理甲○○分別於另案一、二審到庭證述無訛（本院八十六年度
     易字第四二二二號刑事卷宗八十六年九月三日筆錄、高雄高分院八十六年度上
     易字第三二三０號刑事卷宗八十七年一月二日筆錄），而被告上開業務侵占犯
     行，經高雄地檢署檢察官向本院提起公訴，嗣經本院以八十六年度易字第九０
     一四號刑事案件審理結果，判處有期徒刑一年，緩刑三年，亦有前開判決書在
     卷可稽，此外復有寄存單、暫收單共九張及附記「上鈿寄庫轉售寰億企業股份
     有限公司」等字樣之上鈿公司回簽單一紙附卷足佐。次查，被告與丁○○共同
     盜賣該批鋼材，經自訴人代表震帆公司出面索償結果，被告為賠償震帆公司之
     損失，乃簽發上開四張支票，並由丁○○、上鈿公司分別背書後，交予自訴人
     代富晟公司收執，富晟公司再另行開立發票二紙予震帆公司列帳等情，除據自
     訴人到庭指訴綦詳外，復有發票二紙附卷足稽，雖被告辯稱該四張支票係借予
     自訴人供做票貼方便開立信用狀云云，惟查，無論票貼或開立信用狀，均係被
     告簽發支票後逕行交予自訴人即為已足，並無須上鈿公司及丁○○背書，是其
     所辯顯於常情有違，再被告於另案以八十六年十一月三日聲請上訴狀中自承上
     鈿公司將富晟公司寄存之鋼材擅自出售予他人，依法自應由上鈿公司及實際出
     售之丙○○、丁○○負賠償責任等語，而被告乃上鈿公司之實際負責人，已如
     前述，兩者參互以觀，應係該批鋼材遭盜賣後，為解決本件糾紛，故由被告簽
     發支票充為賠償，上鈿公司及丁○○背書以示負責，從而被告明知上情竟仍誣
     告，其犯行灼然可見。(二)被告雖辯稱係乙○○欲借票開信用狀之用云云，惟系
     爭四張支票上均有上鈿公司及被告戊○○之弟丁○○之背書，倘非貨款僅為開
     信用狀之用，又何須有上開背書﹖另依被告所提丁○○所書之借據，如係自訴
     人乙○○借以開信用狀，又何須告訴人之弟丁○○立借款字據﹖富晟公司於八
     十五年七月間該該批鋼材讓售與震帆公司，有發票二紙（金額共一百六十萬四
     千七百十二元）附卷足稽，並據證人陳孟惠到庭證述屬實。又上鈿公司之掛名
     負責人雖係丙○○，惟丙○○僅佔六分之一之股份，被告則佔六分之二，日人
     上田商會佔六分之三等情，已據被告戊○○自承在卷，是丙○○所稱被告戊○○實際負責上鈿公司業務，應堪採信。(三)丙○○於被告人交付系爭支票予自訴
     人乙○○時並未在場參與，已據被告自承在卷，則丙○○根本未施用詐術要求
     被告交付系爭支票；又被告所提之錄音帶譯文乃事後所錄，又出於有心，其真
     實性如何？已非無疑，又依被告所提渠與丙○○之對話中提及：「沒有啦，黃
     先生，那根本就是我們去的（指丙○○未在現場），我們怎麼會不知道，根本
     就沒有談到開支票的問題，只是跟他們說現金，你們一定要拿一百萬給人家，
     你們上鈿鋼鐵有欠人，我說跟這個開信用狀是兩回事」等語，足認上鈿公司確
     有收受富晟公司所交付之鋼材，否則，何須於系爭支票上再由上鈿公司背書。
     又被告既為上鈿公司之實際負責人，系爭支票之發票人為被告戊○○本人，再
     由丁○○及上鈿公司背書，自無可疑，被告絕非係陷於錯誤而交付系爭支票。
     ，竟仍具狀誣指本件自訴人涉嫌詐欺，有誣告犯行甚明，所辯不足採，犯行應
     堪認定。
 三、按誣告罪之性質直接受害者係國家，即妨害國家之審判事務，而於個人受害與
     誣告行為不生直接關係，故以一書狀誣告數人者，仍僅能成立一個誣告罪，最
     高法院十九年上字第三八一號判例著有明文，是被告雖以一狀誣告乙○○、丙○○二人，仍僅成立一個誣告罪；又被告雖先向高雄地檢署申告乙○○二人詐
     欺於前，嗣於乙○○二人經本院判決無罪後，復具狀請求檢察官上訴於後，惟
     仍係妨害國家對同一案件之偵查審判事務，所侵害之法益相同，僅應以一罪論
     。爰審酌被告誣告他人，濫用司法資源，製造無端訟累，犯後猶否認犯行，未
     見有所悔悟，態度難認良好等一切情狀，及被告犯罪之動機、目的、手段，犯
     罪時所受之刺激及其品性、生活狀況、智識程度、犯罪所生之損害等一切情狀
    ，量處如主文所示之刑，以資懲儆。
 四、本件自訴人及其代理人經合法傳喚，無正當理由不到庭，本院爰通知檢察官擔
     當訴訟，並此敘明。
 據上論斷，應依刑事訴訟第三百四十三條、第二百九十九條第一項前段、刑法第一
 百六十九條第一項，判決如主文。
中    華    民    國      八十九      年      六      月      十四     日
                                    臺灣高雄地方法院刑事第三庭
                                        法  官  簡  志  瑩
右正本證明與原本無異。
如不服本判決，應於判決送達後十日內，向本院提出上訴狀。
                                        書記官  林  宜  正
中    華    民    國      八十九      年      六      月      二十      日
附錄論罪科刑法條：
刑法第一百六十九條第一項：
意圖他人受刑事或懲戒處分，向該管公務員誣告者，處七年以下有期徒刑。


司法院資訊處製作；財團法人民間司法改革基金會備份。
